臺灣高等法院刑事判決　　　　　　　　　　　　　九十一年度上易字第一八三號
　　上　訴　人
　　即　被　告　甲○○
右上訴人因詐欺案件，不服台灣板橋地方法院九十一年度易字第七六號中華民國九
十一年五月十三日第一審判決（起訴案號台灣板橋地方法院檢察署九十一年度偵緝字
第八七號）提起上訴，本院判決如左：
    主  文
原判決撤銷。
甲○○連續意圖為自己不法之所有，以詐術使人將本人之物交付，累犯，處有期徒刑
拾月。
    事  實
一、甲○○前於民國（下同）八十三年間因詐欺罪，經原審法院判處有期徒刑一年，
    經本院駁回上訴確定，而於八十四年三月十六日執行完畢；復於八十六年及八十
    八年間再因詐欺罪，經原審法院先後判處有期徒刑八月、六月確定，分別於九十
    一年六月十四日、九十一年二月二十日執行完畢。
二、甲○○明知因經營檳榔業積欠他人貨款，均未償還，已無完全支付能力，竟基於
    意圖為自己不法所有之概括犯意，自八十六年十一月十七日起，假冒「林文昌」
    名義，或親至或以電話予向嘉義縣中埔街中埔村三鄰十一之十六號之產地檳榔商
    乙○○購買檳榔，致使乙○○陷於錯誤，陸續以「林文昌」為收件人，寄交檳榔
    至臺北縣中和市其所經營之檳榔攤，迄八十六年十二月二日乙○○北上與甲○○
    結算貨款，經甲○○主動告知，乙○○始知甲○○之真實姓名，其後甲○○並給
    付部分貨款資以取信乙○○供貨，致使乙○○陷於錯誤，誤信其確有支付貨款之
    能力，迄八十七年一月九日止，陸續交付總計新臺幣（下同）一百三十三萬一千
    三百八十元之檳榔予甲○○，迨八十七年一月十二日起甲○○所交付充作支付貨
    款之支票均跳票，經乙○○向甲○○催討貨款，其猶開立本票十三紙予乙○○收
    執，以取信其仍有支付誠意，惟甲○○於簽發本票後即逃逸無蹤，未經兌現，乙
    ○○始知受騙。
二、案經被害人乙○○訴請臺灣板橋地方法院檢察署檢察官偵查起訴。
    理  由
一、原審訊據上訴人即被告甲○○坦承於右揭時地向告訴人乙○○購買檳榔，嗣未付
    清貨款之事實，惟辯稱：伊並無騙取告訴人檳榔之意，伊之所以以「林文昌」之
    名向告訴人叫貨，乃因伊當時遭通緝，沒有證件去領貨（原審卷二五頁），且事
    後亦告知告訴人伊本名，其後無法支付貨款乃因告訴人停止寄貨，無法繼續經營
    致使週轉不靈所致云云。經查：
(一)被告於八十六年十一月十七日起，先偽以「林文昌」名義向告訴人訂購檳榔等情
    ，業據告訴人乙○○於偵審中指訴甚詳（見他卷第一、十七頁，偵緝八二八號卷
    第二五頁反至第二六頁；原審卷第三二、三三頁）。乙○○指稱「十二月十四日
    、十二月二十八日有領到貨款，八十七年一月十七日以後未領到，˙˙˙甲○○
    本人到嘉義去訂貨，後來才用打電話，直到我叫他開本票時，才告知我本名叫甲
    ○○。」（見他卷第十七頁反）；「八十六年十一月二十五日領到十二萬元，八
    十六年十二月十四日領到二十八萬元，八十六年十二月二十八日領到二十八萬元
    ，八十七年一月十七日以後始退票，之後就沒有拿到錢。」等語明確（見偵緝八
    二八號卷第二五頁反），此外，並有本票十三張（見他卷第三至七頁）、帳冊即
    貨物收支明細表四紙等可稽（見他卷第八至十一頁）。參諸被告於偵查中初訊時
    ，先否認以林文昌名義向乙○○購買檳榔云云，嗣於原審審理中則供稱：因為用
    伊本名伊會叫不到貨，所以才會用林文昌名義叫貨等語（原審卷二五頁），顯見
    被告有意隱瞞其於業界惡性倒帳之身份，而以他人名義向經銷檳榔之告訴人購買
    檳榔。
(二)迄八十六年十二月二日告訴人與被告對帳時，雖經被告告知其真實姓名為「甲○
    ○」，其後並先後支付部分貨款予告訴人（現金十二萬元，票兌十八萬元，見他
    卷第八頁；現金七萬元，票兌十五萬元，見他卷第九頁），共給六十多萬元（原
    審卷第三三頁），惟依被告所自承：大概八六年時經濟就不好（見偵緝八二八號
    卷第十三頁），伊自八十六年十一月開始，因合夥人將資金抽走，所以才發生困
    難等語（原審卷第五十三頁），顯然被告於八十六年十一月向告訴人購買檳榔之
    初即知自已財務狀況不佳，支付貨款能力已有未足，猶先偽以「林文昌」名義叫
    貨，其後亦隱瞞其惡劣之財務狀況，向告訴人大量進貨，自有施用詐術使告訴人
    陷於錯誤而交付貨物之詐欺犯行甚明。
(三)至被告雖辯以：因告訴人所寄交之檳榔過多，有些檳榔爛掉，致積欠告訴人一百
    多萬元貨款云云（原審卷第二十五頁），此節則為告訴人所否認，且衡諸一般商
    業慣例，通常貨物之出售者，乃按買受人所訂購之貨物數量交付，則被告所辯顯
    與常情不符，自不足採信。參以被告在檳榔業界多次惡性倒帳，其前於八十四年
    及八十八年間均以同前之方式，向販售檳榔及其配料荖花之經銷商詐購檳榔、荖
    花之詐欺犯行，迭後經法院判處有期徒刑八月、六月確定在案，此有原審法院八
    十八年度易緝字第二０一號（見偵緝八七號卷第十六頁）、九十年度易字第二七
    七七號刑事判決（見偵緝八七號卷第二頁）在卷可證，足證被告係故技重施，其
    本件詐取財物之行為，應可確定，所辯無非事後卸責之詞，不足採信。本件事證
    明確，被告犯行洵堪認定，應予依法論科。
二、核被告甲○○所為，係犯刑法第三百三十九條第一項之詐欺取財罪。其先後多次
    犯行，時間緊接、犯罪構成要件相同，顯係基於概括犯意為之，為連續犯，應論
    以一罪並依法加重其刑。又被告於八十三年間因詐欺罪，經原審法院判處有期徒
    刑一年，經本院駁回上訴確定，於八十四年三月十六日執行完畢，有臺灣高等法
    院檢察署刑案紀錄簡覆表及本院被告全國葥案紀錄表各乙份附卷可證，其於有期
    徒刑執行完畢五年內，再犯有期徒刑以上之罪，為累犯，合依刑法第四十七條之
    規定，遞加重其刑。原審判決論處被告罪刑，原非無見，惟查，原判決主文係量
    處被告有期徒刑十月，並無易科罰金之諭知，惟於理由內則謂比較新舊法結果，
    應以修正後之現行刑法第四十一條第一項前段條文規定有利於被告，依刑法第二
    條第一項前段之規定，本案應適用修正後之現行刑法第四十一條第一項前段條文
    ，諭知易科罰金之折算標準云云，主文與理由顯有矛盾，被告上訴否認犯罪固無
    理由，惟原判決既有可議，即屬無可維持，由本院予以撤銷改判，爰審酌被告之
    品行、智識程度、犯罪動機及被告詐欺之手法、詐欺之金額及其後於本院審理中
    積極與告訴人謀求和解，其犯罪後態度良好等一切情狀，量處如主文第二項所示
    之刑，以示懲儆。
三、被告經合法傳喚無正當理由而不到庭，爰不待其陳述逕行判決之。
據上論斷，應依刑事訴訟法第三百六十九條第一項前段、第三百七十一條、第三百六
十四條，第二百九十九條第一項前段，刑法第五十六條、第三百三十九條第一項、第
四十七條，罰金罰鍰提高標準條例第一條前段，判決如主文。
本案經檢察官沈世箴到庭執行職務。
中      華      民      國    九十一    年      九      月     十二     日
                              臺灣高等法院刑事第九庭
                                    審判長法  官  李  文  成
                                          法  官  周  盈  文
                                          法  官  官  有  明
右正本證明與原本無異。
不得上訴。
                                          書記官  林  蓓  瑜
中      華      民      國    九十一  年     九       月    十三      日
附錄本案論罪科刑法條全文：
刑法第三百三十九條
意圖為自己或第三人不法之所有，以詐術使人將本人或第三人之物交付者，處五年以
下有期徒刑、拘役或科或併科一千元以下罰金。
以前項方法得財產上不法之利益或使第三人得之者亦同。
前二項之未遂犯罰之。
